【裁判字號】    99,台上,6887
【裁判日期】    991104
【裁判案由】    強盜
【裁判全文】
最高法院刑事判決            九十九年度台上字第六八八七號
上  訴  人  甲○○
            乙○○
共      同
選任辯護人  蔡碧仲律師
上  訴  人  丙○○
選任辯護人  曾柏暠律師
上列上訴人等因強盜案件，不服台灣高等法院台南分院中華民國
九十九年八月十六日第二審更審判決（九十九年度重上更(二)字第
三四號，起訴案號：台灣雲林地方法院檢察署九十二年度偵字第
四六八七號），提起上訴，本院判決如下：
    主  文
上訴駁回。
    理  由
按刑事訴訟法第三百七十七條規定，上訴於第三審法院，非以判
決違背法令為理由，不得為之。是提起第三審上訴，應以原判決
違背法令為理由，係屬法定要件。如果上訴理由書狀並未依據卷
內訴訟資料，具體指摘原判決不適用何種法則或如何適用不當，
或所指摘原判決違法情事，顯與法律規定得為第三審上訴理由之
違法情形，不相適合時，均應認其上訴為違背法律上之程式，予
以駁回。本件原判決綜合全部卷證資料，認上訴人甲○○、乙○
○、丙○○有其事實欄所載之犯行，已詳所憑之證據與認定之
理由。就上訴人等三人否認犯罪之所辯，認不足採信，於理由內
予以指駁、說明甚詳。因而撤銷第一審關於上訴人等三人部分之
科刑判決，改判依修正前刑法牽連犯關係從一重仍論處上訴人等
三人意圖為自己不法之所有，結夥三人以上，攜帶兇器，以強暴
至使不能抗拒，而取他人之物（丙○○累犯）罪刑。
甲○○、乙○○上訴意旨略稱：(一)、本件其他共犯對張榮隨身
攜帶玩具槍、彈一事，均否認知情，張榮亦稱沒有人知道伊攜
帶槍枝，原審竟未審酌；上訴人等假冒警察取得六合彩簽單之目
的，是在使丁○○無號碼可供核對，該簽單所表彰者係對賭者兌
彩之權利，若無法達成兌彩權利，即無得利，自無任何價值，且
丁○○等人係陷於錯誤被取走簽單，原判決未詳加勾稽審認為詐
欺未遂，即論以加重強盜既遂罪，均非適法。(二)、原判決認乙○
○犯後態度較甲○○為佳，卻均量處有期徒刑七年，顯然失衡；
甲○○、乙○○之犯行情輕法重，情堪憫恕，原判決對犯罪事實
之評價有所未當，適用法則亦有不當云云。丙○○上訴意旨略謂
：丙○○祇共犯偽造文書及詐欺罪，未參與假冒刑警取走簽單之
行為，亦未認識到廖玉枝等人會以此種方式取得簽單，原判決以
推測之詞認定為加重強盜罪之共犯，自非適法云云。惟查：(一)、
犯罪事實之認定，證據之取捨及其證明力如何，乃事實審法院自
由判斷之職權，如其取捨不違背經驗法則與論理法則，即不得指
為違法，而據為上訴第三審之理由。原判決認定上訴人等三人與
林吉村、林輝龍（嗣均已死亡）於民國九十二年十一月間，共謀
派人至丁○○在雲林縣四湖鄉○○村○○○路經營之六合彩簽賭
站簽賭，再假冒警察搜索、扣押該簽賭站留存之六合彩簽單，俟
六合彩開獎後，持偽造之中獎號碼簽單前往領取彩金，使丁○○
因無留存之簽單可供核對，而陷於錯誤交付彩金，即由乙○○交
款給林輝龍轉交給丙○○，彼等五人對於假冒警察者可能會藉行
使公權力之名而以強暴、脅迫等手段逼丁○○交出簽單有所預見
，仍不違背其等本意，而於九十二年十一月六日由林吉村聯絡廖
玉枝，由廖玉枝邀謝添榮、葉佐淦、張榮、林廷珈等人參與，
張榮並攜帶未具殺傷力之金屬玩具手槍一支、子彈六顆到場，
由廖玉枝告知謝添榮、葉佐淦、張榮、林廷珈冒充警察強取簽
單之計畫。上訴人等三人即與林吉村、林輝龍、廖玉枝、張榮
、葉佐淦、林廷珈、謝添榮共同基於冒充公務員行使職權及強盜
等犯意聯絡，由丙○○、廖玉枝向丁○○之會計戊○○簽賭六合
彩後離開，張榮逗留在現場，再由葉佐淦、林廷珈、謝添榮衝
入簽賭站，丁○○之妻吳黃貞見狀，誤認係警察，大喊「警察來
了」，跑至屋內通知丁○○，謝添榮立刻將簽賭站鐵門拉下，張
榮亦冒稱警察，舉起該支手槍對準戊○○大喊：「不要動」，
以控制現場，喝令戊○○等人交出所有簽單、身分證、傳真機等
物，林廷珈等人並佯裝製作搜索扣押筆錄，至使戊○○等人不能
抗拒，任憑彼等取走所有簽單後離去。張榮等人隨後將強盜取
得之簽單二本交給廖玉枝轉交給林吉村，林吉村即交付新台幣十
五萬元予廖玉枝等人朋分。同日晚上香港六合彩開獎後，上訴人
等人推由林輝龍偽造中獎簽單，交給丙○○於翌日持至該賭站，
佯稱中獎，要求給付彩金，戊○○以簽單為警扣押，簽賭無效為
由拒絕，丙○○續與乙○○，或偕同林輝龍及二名不詳姓名男子
前往索取彩金，因丁○○發覺有異，報警循線查獲而未遂等情，
已說明本於調查所得心證，分別定其取捨而為事實判斷之理由。
並就確認之事實，說明上訴人等三人如何預見張榮等人冒充警
員時，可能會攜帶兇器以強暴方法強取丁○○等人財物，仍不違
背其本意，而共謀以上揭方法取得簽單，張榮等人將鐵門拉下
，持玩具手槍對準戊○○大喊「不要動」等舉動，客觀上已壓抑
戊○○等人而達不能抗拒之狀態，即係實行強暴行為，及該簽單
如何係核對有無中獎及領取彩金之憑據，在賭客及簽賭站經營者
間具有相當經濟價值，具有物之性質，得為強盜犯罪之行為客體
，上訴人等三人應與張榮等人就全部加重強盜既遂犯行同負其
責，為共謀共同正犯之論據。所為論斷，核無違背客觀存在之經
驗法則與論理法則，自屬原審採證、認事之適法職權行使，不容
任意指摘為違法。(二)、量刑之輕重，屬事實審之職權，原判決以
上訴人等三人之責任為基礎，並已說明審酌刑法第五十七條所列
各款事項而為刑之量定，既未逾越法定刑度，亦未濫用其權限，
且甲○○、乙○○所處之刑已屬該罪最低度刑，自無違法。再刑
法第五十九條減輕其刑之規定，必須犯罪另有其特殊之原因與環
境等，在客觀上足以引起一般同情，認為即予宣告法定最低刑期
，猶嫌過重者，始有其適用，此屬事實審法院得依職權審認、裁
量之事項。原審未認甲○○、乙○○本件犯罪客觀上有何足以引
起一般同情之可堪憫恕情形，乃未適用該規定酌減其刑，不生違
背法令之問題。上訴人等三人其餘上訴意旨，就屬原審採證、認
事職權之適法行使及原判決已說明事項，徒憑己見，任意指摘為
違法，且仍為單純事實之爭執，均非適法之第三審上訴理由。應
認本件上訴違背法律上之程式，予以駁回。上訴人等所犯重罪之
上訴既不合法，無從為實體之判決，其牽連犯僭行公務員職權與
詐欺未遂等輕罪部分，即無從適用審判不可分之原則，併為實體
上審判，亦應從程序上予以駁回。
據上論結，應依刑事訴訟法第三百九十五條前段，判決如主文。
中    華    民    國  九十九  年   十一   月    四    日
                      最高法院刑事第十三庭
                          審判長法官  賴  忠  星  
                                法官  呂  丹  玉  
                                法官  吳      燦  
                                法官  蔡  名  曜  
                                法官  葉  麗  霞  
本件正本證明與原本無異
                                      書  記  官  
中    華    民    國  九十九  年   十一   月    十    日
                                                      Ｅ

司法院資訊處製作；財團法人民間司法改革基金會備份。
